臺灣屏東地方法院刑事判決　　　　　　　　　　　　　　九十一年度重訴字第六號
　　公　訴　人　臺灣屏東地方法院檢察署檢察官
　　被　　　告　庚○○
　　輔 佐 人即
　　右被告之兄　己○○
　　指定辯護人　本院公設辯護人辛○○
　　被　　　告　乙○○
　　選任辯護人　張瓊文
　　　　　　　　陳水聰律師
右列被告因殺人等案件，經檢察官提起公訴（九十一年度偵字第一０四六號、第二０
二二號、第二八二五號），本院判決如左：
    主  文
庚○○殺人，處有期徒刑拾年。
乙○○湮滅關係他人刑事被告案件之證據，處有期徒刑月，如易科罰金以佰元折
算壹日，緩刑貳年。
    事  實
一、庚○○、杜清保均為屏東縣春日鄉七佳村「山地部落歡樂廣場」卡拉ＯＫ店員工
    ，庚○○於民國九十一年二月十一日凌晨五時四十分許，與該店其他員工丙○○
    、丁○○、綽號「小妹」之不詳姓名、年籍女子，及訪客甲○○、乙○○等人在
    該店內飲酒時，見杜清保深具酒意自外返回，即趨前就其自前一日（二月十日）
    下午以代顧客換錢為由，持庚○○個人所有鈔票外出即撤夜未歸一節質問之，旋
    因不滿杜清保答稱「我拿去喝酒有什麼關係」，與丙○○、甲○○共同基於傷害
    之犯意聯絡，聯手將杜清保追打至店外（共同傷害部分未據起訴），嗣杜清保不
    敵，折回店內廚房取出水果刀一把，向仍追入店內之庚○○揮砍，詎庚○○竟兇
    性大發，另起殺人犯意，將杜清保所持水果刀奪下，並以右手正握猛刺杜清保左
    腹一刀，除刺穿表皮、皮下脂肪外，猶深入腹腔，傷及大網膜、空腸、迴腸間腸
    繫膜及小腸等處，致杜清保腹部受穿刺傷合併腹腔大量出血，在場之乙○○見狀
    ，即上前取走庚○○手上水果刀，旋基於湮滅他人犯罪證據之犯意，先將該水果
    刀棄置在該店旁空地雜草叢內，隨即又改丟至屏東縣春日鄉○○村○○路○○段
    ，距上開現場約一百公尺外堤防邊，落差約三、四公尺陡坡下之水溝旁草叢內，
    予以湮滅；嗣杜清保經送醫急救仍不治死亡。
二、案經杜清保之母戊○○告訴、屏東縣警察局枋寮分局報告及臺灣屏東地方法院檢
    察署檢察官自動檢舉偵查起訴。
    理  由
一、訊據被告庚○○於本院九十一年六月六日、同年六月二十六日訊問時，對其前揭
    犯罪事實已自白不諱（詳本院卷第十一頁、第二十二頁訊問筆錄），核與被告乙○○、證人丁○○、丙○○於本院訊問時所為之指陳大致相符，並有扣案水果刀
    一把、現場相關位置圖一份及呈現現場相關位置、血跡、被告庚○○身上血跡等
    照片八幀在卷可稽，本件被害人杜清保係因腹部受銳器穿刺傷合併大量腹腔出血
    致死，業據檢察官督同法醫師相驗並解剖送鑑定，有相驗筆錄、相驗屍體證明書
    、驗斷書及法務部法醫研究所鑑定書在卷可憑，其死亡之結果與被告庚○○上開
    行為間有直接因果關係，堪予認定。被告庚○○於本院審理時，雖改稱：伊當時
    喝醉酒，什麼都不知道，伊並非有意殺害被害人杜清保云云（詳本院卷第一五０
    頁審理筆錄）。惟依證人丁○○於本院訊問時證稱：「... 杜清保在櫃台那邊告
    訴我他被人捅了一刀，然後被告（庚○○）就拿刀子給我看，他還用抹布握住刀
    柄，我就罵他為何要捅杜清保，當時被告跟我講話時意識還很清楚，行動也很正
    常，他很鎮定跟我說對不起... 」等語（本院卷第四十一頁訊問筆錄），足徵被
    告庚○○於右揭時地行兇時，其意識清楚，行動、舉止並無明顯受酒精影響情事
    。又本件被害人杜清保因被告庚○○持刀刺入而受穿刺傷之位置在腹部正中線左
    側約四．五公分，距頭頂約五十七公分處，不僅接近腹部中央，猶為人體重要器
    官聚集之處，稍有外傷，極易損及重要器官，造成體內大量出血而死亡，此為眾
    所週知之常識，自為被告庚○○於右揭時地行兇時所明知者。今被害人杜清保死
    亡後，經法務部法醫研究所法醫師解剖屍體，其腹部傷口及其內部器官、組織受
    創處，雖已於接受急救時經外科醫師縫合，然依該縫合情形，被告庚○○持上開
    水果刀刺入被害人杜清保腹部時，不僅直接貫穿皮膚及皮下脂肪，猶已深入腹腔
    ，並在大網膜、空腸、迴腸間腸繫膜，甚至在距盲腸上端二百一十公分處之小腸
    處造成切口，有上開鑑定書在卷可參，其下手力道之猛，可見一斑。被告庚○○
    於本院訊問時，既自承案發當時係以右手持刀正握於大約自己胸部高度向前突刺
  方式，攻擊被害人杜清保，對於該舉將刺中被害人杜清保腹部位置自有認識，尚
    非持刀不慎云云所能飾卸。綜觀本件被告庚○○攻擊被害人杜清保之下手部位、
    力道及使用工具對人體所能造成危險性等節判斷，其主觀上對該行為將造成被害
    人杜清保腹腔內重要器官嚴重受創並大量出血而發生死亡結果，顯有預見，乃其
    仍執意為之，殺人犯意至為顯明，是本件被告庚○○犯行已堪認定。
二、被告乙○○於右揭時地目睹被告庚○○持刀殺人後，為求湮滅證據，影響警方爾
    後對該案件之查辦，乃將兇刀棄置於上址卡拉ＯＫ店旁空地草叢內，隨即又持往
    距上開現場約一百公尺外堤防，拋棄在堤邊陡坡下水溝旁草叢內，猶未曾向任何
    人提及一節，業據被告乙○○於警訊中自承：「我認為這是店裏的事，自己處理
    ，不要警方來處理... 」（詳警(二)卷第五頁訊問筆錄）、「我把兇刀藏好之後，
    就回古華村家中睡覺，我都沒有對任何人提過，一直到警方人員製作筆錄時，我
    才帶警方人員到藏刀地點把兇刀起出」（詳警(二)卷第三頁訊問筆錄）。被告乙○○於本院訊問時，雖翻異前詞，否認有湮滅罪證之犯意，並以：伊發現刀子時，
    就將刀子放在堤防那邊，伊為怕事情鬧大，且怕以後找不到刀子，所以才將刀拿
    走，伊有告訴庚○○說刀子在那邊，要告訴警方云云置辯（詳本院卷第二十一頁
    、第二十二頁訊問筆錄），並聲請傳訊證人丙○○到庭證稱：杜清保剛被救護車
    載走時，乙○○就告訴伊、甲○○、庚○○說刀子藏在對面堤防下面，並表示是
    怕庚○○找到又行兇才藏起來，要求伊等於警察來時將刀子交出來云云（詳本院
    卷第九十四頁、第九十五頁訊問筆錄），以實其說。惟查：
  (一)本件案發後，被告乙○○並未如其在本院訊問時所辯，立即將藏刀之事告知被告
    庚○○或證人丙○○等人，已經證人丙○○於警訊中證稱：「案發後（九十一年
    二月十一日）我不清楚被何人藏起來，（直到）九十一年二月二十二日下午時段
    在古華村路段由乙○○跟我敘明稱『兇刀我把它藏起來的』」（詳警(二)卷第七頁
    訊問筆錄），並據被告庚○○於本院訊問時供稱：「我不知道乙○○有搶我的刀
    子，因為當時我已經喝醉了」等語（詳本院卷第一０一頁訊問筆錄）。而證人即
    本件承辦員警羅支廉於本院訊問時亦到庭證稱：「當時我有問過被告（庚○○）
    、己○○、丙○○，還有丁○○四個人，他們每個人都說不曉得，或是說在裏面
    不知道刀子之事」、「有問過（丙○○），他說他在裏面沒有看到，因為這個事
    情我問過他一次，吳組長指示後我又問一次，丙○○也是說沒有看到刀子，也沒
    有交代是誰拿走」（詳本院卷第一四六頁訊問筆錄）、「事後我從己○○處取得
    乙○○的電話，因為我在古華派出所服務過，所以我認識他，經我連繫乙○○後
    ... 第二天下午乙○○從彰化下來後才跟我講，他是和我約到派出所，我問他是
    否知道刀子在那裏... 」（本院卷第一四五頁訊問筆錄）。衡情，苟被告乙○○
    果曾交代被告庚○○或其他在場之人將刀交予警方，今以被告庚○○上開刺殺被
    害人杜清保之犯罪事實既於案發後即為承辦員警所掌握，被告庚○○或其他經員
    警約談之人丙○○、己○○、丁○○，原已無掩飾兇刀所在之動機，面對員警羅
    支廉再三追問時，猶無違背被告乙○○之請託而同聲隱瞞之理，是證人丙○○於
    本院訊問時變異前詞，應係迴護被告乙○○所為，不足採信，被告乙○○所辯於
    藏刀後，旋即告知證人丙○○、己○○，甚至被告庚○○，事後猶主動出面交代
    該兇刀下落云云，顯與事實不符。
  (二)被告乙○○雖又辯稱將扣案水果刀自原棄置處移置一百公尺以外堤防下落差甚高
    之水溝旁草叢內，係為避免被告庚○○繼續持以行兇云云。然右揭時地案發現場
    卡拉ＯＫ店之廚房內，除被告庚○○持以殺害被害人杜清保之扣案水果刀外，尚
    有切肉、切菜用菜刀各一把，業據證人丙○○於警訊時證述綦詳（詳警(一)卷第七
    頁訊問筆錄），而依卷附照片所示被告乙○○所指第一次藏刀地點即上開卡拉Ｏ
    Ｋ店旁空地草長及肩，除非由知情之人指點或警方在案發地點附近展開地毯式搜
    索，一般人顯難發現其內所藏之物，苟被告乙○○藏刀之目的，果在防止被告庚○○繼續行兇，何以獨重原已藏妥之水果刀，而置近在咫尺，危險性甚至更高之
    菜刀二把於不顧，不見輿薪，顯與事理有間；矧依卷附照片觀之，被告乙○○帶
    同員警起出扣案水果刀之地點，係在距離案發現場已約一百公尺遠之堤防邊陡坡
    下方，幾乎為雜草湮沒之小水溝旁，與堤防頂供通行處之落差猶達三、四公尺之
    深（詳參警(二)卷第十四頁以下照片），依證人即帶同被告乙○○前往起出兇刀之
    員警羅支廉於本院訊問時之證述，該現場於被告乙○○棄刀後，雖經人除草整理
    ，然渠等仍費了一番週折始尋獲該刀（詳本院卷第一四五頁訊問筆錄），是依被
    告乙○○選擇丟棄兇刀處與案發現場距離甚遠，地點隱密，其丟棄位置復在山澗
    水溝旁，縱不為雜草土石湮沒，若遇有大雨，亦極易遭流水沖走而滅失等情，足
    徵其目的不僅為避免日後警方搜尋而起獲，主觀上猶有將該犯罪跡證徹底消滅之
    意，是被告乙○○前揭犯行已臻明確，應依法論科。
三、核被告庚○○所為，係犯刑法第二百七十一條第一項之殺人罪；被告乙○○所為
    ，係犯刑法第一百六十五條之湮滅刑事證據罪。爰分別審酌被告庚○○、乙○○
    之年齡、品性、智識程度；被告庚○○細故與他人共同毆打被害人杜清保後（傷
    害部分未據起訴），竟因被害人杜清保抵抗，憤而奪刀起意行兇之犯罪動機；被
    告乙○○犯罪後，得知遭員警鎖定為偵查對象時，即配合帶同員警將兇刀起出，
    其犯行對犯罪調查工作之影響有限；及被告二人犯罪後態度等一切情狀，分別量
    處如主文所示之刑，並就被告乙○○部分諭知易科罰金之折算標準，以資儆懲。
    又被告乙○○前未曾受任何刑之宣告，有臺灣高等法院被告全國前案紀錄表及臺
    灣屏東地方法院檢察署刑案資料查註紀錄表各一份在卷可按，其此因一時失慮，
    誤罹刑章，事後已知警醒，及時配合員警阻止其犯罪遭成之影響程度擴大，諒其
    經此偵審程序及刑之宣告，當知所警惕，信無再犯之虞，本院以其上開所受刑之
    宣告以暫不執行為適當，併諭知緩刑二年，以勵自新。
據上論斷，應依刑事訴訟法第二百九十九條第一項前段，刑法第二百七十一條第一項
、第一百六十五條、第四十一條第一項前段、第七十四條第一款，罰金罰鍰提高標準
條例第一條前段、第二條，判決如主文。
本案經檢察官陳川傑到庭執行職務
中      華      民      國    九十一    年    十  一    月    二十九    日
                                      臺灣屏東地方法院刑事第四庭
                                          法  官   陳松檀
右正本證明與原本無異。
如不服本判決應於收受本判決後送達後十日內向本院提出上訴書狀，其未敘述上訴理
由者，並得於提起上訴後十日內向本院補提理由書狀（均須按他造當事人之人數附繕
本 ）「切勿逕送上級法院」
                                          書記官   張福山
中      華      民      國    九十一    年    十  一    月    二十九    日
附錄本判決論罪之法條：
中華民國刑法第二百七十一條
殺人者，處死刑、無期徒刑或十年以上有期徒刑。
前項之未遂犯罰之。
預備犯第一項之罪者，處二年以下有期徒刑。
中華民國刑法第一百六十五條
偽造、變造、湮滅或隱匿關係他人刑事被告案件之證據，或使用偽造、變造之證據者
，處二年以下有期徒刑、拘役或五百元以下罰金。
